最高法院刑事判決　　　　　　　　　 111年度台上字第2104號
上　訴　人　陳玄佑




上列上訴人因妨害性自主案件，不服臺灣高等法院臺中分院中華
民國111年1月25日第二審判決（110年度侵上訴字第101號，起訴
案號：臺灣南投地方檢察署108 年度偵字第1819號），提起上訴
，本院判決如下：
    主  文
上訴駁回。
    理  由
一、按刑事訴訟法第377 條規定，上訴於第三審法院，非以判決
    違背法令為理由，不得為之。是提起第三審上訴，應以原判
    決違背法令為理由，係屬法定要件。如果上訴理由書狀並未
    依據卷內訴訟資料，具體指摘原判決不適用何種法則或如何
    適用不當，或所指摘原判決違法情事，顯與法律規定得為第
    三審上訴理由之違法情形，不相適合時，均應認其上訴為違
    背法律上之程式，予以駁回。
二、本件原審審理結果，認為上訴人陳玄佑有如原判決犯罪事實
    欄（下稱事實欄）所載對未滿14歲之甲女（警詢代號：AB00
    0-A108052，民國94年0月生，人別資料詳卷）為性交之犯行
    明確，因而維持第一審所為論處上訴人對於未滿14歲之女子
    為性交罪刑之判決，駁回上訴人在第二審之上訴，已載認其
    調查、取捨證據之結果及憑以認定犯罪事實之心證理由，並
    就上訴人所辯其不知甲女係未滿14歲之人各語認非可採，予
    以論述及指駁。
三、證據之取捨、證明力之判斷及事實之認定，俱屬事實審法院
    之職權，倘其採證認事並未違背經驗法則或論理法則，復已
    敘述其憑以判斷之心證理由，即不能任意指為違法。原判決
    綜合上訴人坦承有於事實欄所載之時、地與甲女為性交行為
    之供述，證人甲女之證詞，卷附甲女之照片、戶口名簿，及
    卷內其他證據資料，相互勾稽結果，憑為判斷上訴人明知甲
    女係未滿14歲之人，仍與甲女為性交行為之犯罪事實，已記
    明其認定之理由。而上訴人主觀上是否認識甲女為未滿14歲
    之人，仍決意為性交行為，係潛藏個人意識之內在心理狀態
    ，通常較難取得外部直接證據證明其內心之意思活動，是以
    法院在欠缺直接證據之情況下，除依憑甲女關於其與上訴人
    為性交行為之相關證述之外，尚非不得審酌上訴人接觸有關
    資訊情形、教育程度、職業、社會經驗、生活背景等個人客
    觀情狀相關事證，本諸社會常情及人性觀點，依據經驗法則
    及論理法則予以審酌論斷。本件原判決援引甲女指證其與上
    訴人交往時，有告知上訴人其年齡為13歲，上訴人曾開車搭
    載其回就讀的國中拿物品，其亦告知上訴人，其就讀國中一
    年級等語，佐以甲女接近案發時甫滿14歲之照片，其外貌仍
    為稚嫩之少女，復參酌上訴人供稱其在本件之前，曾與未滿
    14歲之人、14歲以上未滿16歲之人，分別為合意猥褻、性交
    ，經法院判處罪刑，執行完畢後，其對於交往女子之實際年
    齡會特別注意等情，因認本件案發當時上訴人知悉甲女係未
    滿14歲之少女，亦論述綦詳。凡此，概屬原審採證認事職權
    之適法行使，所為論斷說明，並不悖乎論理法則及經驗法則
    ，亦非僅憑甲女之指述為唯一證據，尤非單以推測或擬制之
    方法為裁判基礎。要無上訴意旨所指違反證據法則、判決理
    由不備之違法情形可言。
四、刑之量定，屬為裁判之法院得依職權自由裁量之事項，苟其
    量刑已以行為人之責任為基礎，並斟酌刑法第57條各款所列
    情狀，在法定刑度內，酌量科刑，無顯然失當或違反公平、
    比例及罪刑相當原則者，亦無偏執一端，致明顯失出失入情
    形，即不得任意指為違法或不當。本件原判決已具體審酌關
    於刑法第57條科刑等一切情狀，在罪責原則下適正行使其量
    刑之裁量權，說明維持第一審量刑之理由，客觀上並未逾越
    法定刑度，亦與罪刑相當原則無悖，難認有濫用其裁量權限
    之違法情形。至適用刑法第59條酌減其刑與否，法院本屬有
    權斟酌決定，當事人自不得以未依刑法第59條酌減其刑，執
    為第三審上訴之理由，且原判決已於理由內說明不依該條規
    定減輕其刑之理由，尤無違法可言。上訴意旨漫指原判決未
    適用刑法第59條酌減其刑，量刑過重等語，係對原審量刑職
    權之合法行使，任意指摘，自非合法。
五、綜合前旨及其他上訴意旨，無非係置原判決所為明白論斷於
    不顧，徒憑己意而為相異評價，重為事實之爭執，或對於事
    實審法院取捨證據、自由判斷證據證明力與量刑之職權行使
    ，徒以自己說詞，任意指為違法，或單純為事實上枝節性之
    爭辯，與法律規定得為第三審上訴理由之違法情形，不相適
    合。本件上訴違背法律上之程式，應予駁回。
據上論結，應依刑事訴訟法第395條前段，判決如主文。
中    華    民    國   111    年    4     月    27    日
                  刑事第九庭審判長法  官  何  菁  莪  
                                  法  官  朱  瑞  娟  
                                  法  官  劉  興  浪  
                                  法  官  高  玉  舜  
                                  法  官  何  信  慶  
本件正本證明與原本無異
                                  書記官
中    華    民    國   111    年    5     月    2     日